臺灣高等法院刑事裁定
111年度毒抗字第529號
抗  告  人  
即  被  告  鄭敏彬



上列抗告人即被告因聲請施以強制戒治案件，不服臺灣士林地方
法院111年度毒聲字第222號，中華民國111年5月12日裁定（聲請
案號：臺灣士林地方檢察署111年度聲戒字第23號、111年度毒偵
緝字第250號），提起抗告，本院裁定如下：
    主  文
抗告駁回。                                              
    理  由
一、原裁定意旨略以：抗告人即被告甲○○（下稱抗告人）基於施
    用第一級毒品海洛因、第二級毒品甲基安非他命之犯意，於
    民國109年4月9日下午4時20分為警採尿往前回溯96小時內之
    某時許，在臺北市○○區○○街000巷00號3樓住處，以將第一級
    毒品海洛因、第二級毒品甲基安非他命混合不明液體後置入
    針筒，再以針筒注射之方式，施用第一級毒品海洛因、第二
    級毒品甲基安非他命1次，而經原審法院以110年度毒聲字第
    804號裁定令入勒戒處所觀察、勒戒等情，有原審法院前開
    裁定（見臺灣士林地方檢察署110年度毒偵字第2446號卷第2
    5頁至第27頁）、本院被告前案紀錄表在卷可稽（見原審法
    院111年度毒聲字第222號卷第7頁至第22頁）。嗣抗告人於
    法務部○○○○○○○○附設勒戒處所執行觀察、勒戒期間，經評定
    前科紀錄與行為表現26分、臨床評估36分，小計靜態因子58
    分、動態因子4分，總分62分，綜合判斷認定抗告人有繼續
    施用毒品傾向等節，亦有法務部○○○○○○○○111年4月29日北所
    衛字第11113000790號函所附有無繼續施用毒品傾向證明書
    、有無繼續施用毒品傾向評估標準紀錄表各1份附卷可考（
    見臺灣士林地方檢察署111年度毒偵緝字第250號卷第45頁至
    第49頁〈原裁定誤載為第59頁〉）。上開評估標準紀錄表、證
    明書所記載內容，係勒戒處所人員、專業醫師及負責綜合判
    斷者，於抗告人觀察勒戒期間，依據前開各項相關因素所為
    之綜合判斷，具有科學驗證所得之結論，查無該判斷結果形
    式上有何重大明顯之瑕疵，法院自應予以尊重，因認該評估
    標準紀錄表足可據以判斷抗告人確有繼續施用毒品傾向。綜
    上，抗告人經觀察、勒戒後，既仍經認定有繼續施用毒品傾
    向，檢察官聲請令抗告人入戒治處所施以強制戒治，即有理
    由，應予准許。爰依毒品危害防制條例第20條第2項後段，
    裁定抗告人施用第一級、第二級毒品（原裁定漏載第一級毒
    品），令入戒治處所施以強制戒治，其期間為6個月以上，
    至無繼續強制戒治之必要為止，但最長不得逾1年等語。
二、抗告意旨略以：原裁定依抗告人前科紀錄，前科紀錄不能作
    為依據考核之標準，畢竟在此之前，抗告人已服刑完畢，本
    應既往不究，卻就此認定抗告人有繼續吸食之傾向，此為非
    主觀意識，無法認定抗告人並無戒毒決心，於法不符，懇請
    重新思量。若日後抗告人再犯相同案件，即處予重刑，絕無
    異議等語。
三、按觀察、勒戒後，檢察官或少年法院（地方法院少年法庭）
    依據勒戒處所之陳報，認受觀察、勒戒人有繼續施用毒品傾
    向者，檢察官應聲請法院裁定或由少年法院（地方法院少年
    法庭）裁定令入勒戒處所強制戒治，其期間為6個月以上，
    至無繼續強制戒治之必要為止，但最長不得逾1年，毒品危
    害防制條例第20條第2項後段定有明文。
四、經查：
㈠抗告人前因施用第一級、第二級毒品，經原審法院以110年度毒
  聲字第804號裁定送觀察、勒戒後，認有繼續施用毒品之傾向
  ，有法務部○○○○○○○○111年4月29日北所衛字第11113000790號
  函暨所附有無繼續施用毒品傾向證明書、有無繼續施用毒品傾
  向評估標準紀錄表在卷可稽，原審乃依檢察官之聲請，裁定令
  抗告人入戒治處所強制戒治。
㈡按有無繼續施用毒品傾向之評估標準，並非完全以受勒戒人勒
  戒後之結果為準，勒戒前之各種情況，仍應作為評估之依據。
  依勒戒處所評分說明手冊規定，係以前科紀錄與行為表現、臨
  床評估、社會穩定度三項合併計算分數，受觀察勒戒人入所後
  ，經過2週時間的觀察、勒戒，由處所及醫療人員依據其各項
  紀錄、資料及觀察勒戒期間之行為表現，加以評分。在勒戒人
  入所4至6週後，可再做一次評估以做必要之評分修正。每一大
  項皆有靜態因子與動態因子。先以靜態因子分數評分，靜態因
  子分數總分在60分（含）以上為「有繼續施用毒品傾向」；60
  分以下，與動態因子分數相加，如果總分在60分（含）以上，
  為「有繼續施用毒品傾向」。是抗告人有無「繼續施用毒品傾
  向」，係依具體個案之臨床實務及相關事證等情綜合判定，有
  相當之專業依據及標準，且涉及專門醫學，又衡酌強制戒治之
  目的，係為協助施用毒品者戒斷毒品之心癮及身癮所為之一種
  保安處分類型，而該評估標準係適用於每一位受觀察、勒戒處
  分之人，具一致性、普遍性、客觀性，倘其評估由形式上觀察
  ，無擅斷或濫權等明顯不當之情事，法院宜予尊重。
㈢查抗告人於執行觀察、勒戒期間，經法務部○○○○○○○○附設勒戒
  處所醫療人員評分結果，認：①前科紀錄與行為表現部分合計
  為26分（毒品犯罪相關司法紀錄「有，7筆」上限10分、首次
  毒品犯罪年齡為「20歲以下」計10分、其他犯罪相關紀錄「有
  ，3筆」計6分、入所時尿液毒品檢驗為「無藥物反應」計0分
  ，上開4項靜態因子合計為26分；所內行為表現之動態因子為
  「無重度違規、無輕中度違規、無持續於所內抽菸」計0分）
  ；②臨床評估部分合計為36分（多重毒品濫用為「有，種類：
  海洛因、安非他命」計10分、合法物質濫用為「有，種類：菸
  」計2分、使用方式為「有注射使用」計10分、使用年數「超
  過一年」計10分），上開4項靜態因子合計為32分；精神疾病
  共病〈含反社會人格〉經評定為「無」計0分、臨床綜合評估〈含
  病識感、動機、態度、就醫意願〉評定為「中度」計4分，上開
  2項動態因子合計為4分）；③社會穩定度部分合計為0分（工作
  為「全職工作：粗工」計0分，家人藥物濫用為「無」計0分，
  上開2項靜態因子合計0分；入所後家人是否訪視為「有，1次
  」計0分、出所後是否與家人同住為「是」計0分，上開2項動
  態因子合計0分）。以上①至③部分之總分合計為62分（靜態因
  子共計58分，動態因子共計4分），在60分以上，而綜合判斷
  為「有繼續施用毒品傾向」等情，有上開法務部○○○○○○○○函附
  之該所附設勒戒處所有無繼續施用毒品傾向證明書及評估標準
  紀錄表在卷可憑，該綜合判斷之結果係由該所具相關專業知識
  經驗人士，依其本職學識，為上述各項評估所為之綜合判斷，
  核與前揭勒戒處所評分說明手冊之規定並無不合，所為之綜合
  評分係依抗告人在執行觀察、勒戒期間之個案臨床實務及具體
  事證，據以判定抗告人「有繼續施用毒品傾向」，洵屬有據，
  是原審依檢察官聲請，參酌前揭有無繼續施用毒品傾向證明書
  及評估標準紀錄表，裁定令抗告人入戒治處所施以強制戒治，
  自屬適法。
㈣抗告人雖以前開情詞抗告，然查：有無繼續施用毒品傾向評估
  標準各大項及細項之得分標準，係由法務部邀集衛生福利部及
  專家學者、相關機關研商所得，並製有「有無繼續施用毒品傾
  向評估標準評分說明手冊」予以詳細規定，供專業醫師為客觀
  且一致之評估，已可避免摻雜個人好惡或流於恣意擅斷之情形
  。此等評估乃細分為「前科紀錄與行為表現」、「臨床評估」
  、「社會穩定度」及「靜態因子」、「動態因子」等具體項目
  而以評分方式為之，應可免於抽象、主觀之弊，並得通過科學
  檢驗之要求。又司法實務或醫學臨床上，具有毒品前科紀錄者
  ，或因長期有機會接觸毒品，或因欲藉由毒品作用暫時隔絕現
  實環境，其反覆性、繼續性地再犯施用毒品犯行之機率，較沒
  有毒品前科者高，上開評估標準將勒戒人之前科紀錄列入重要
  之評分項目，且於評分說明手冊明訂，復設有項目計分之合理
  上限，業已降低各評分項目所可能造成之過度影響，故將上開
  因素列為評分項目，與戒斷毒品目的之達成間具有實質關聯，
  無違公平之保障及一事不二罰之原則。抗告意旨指摘依前科作
  為是否有繼續施用毒品之評分標準不當云云，尚非可採。
㈤綜上所述，原審依憑該勒戒處所依個案之臨床實務及具體事證
  之綜合評分及判定抗告人為「有繼續施用毒品傾向」結果，據
  以認定檢察官之聲請為正當，裁定抗告人令入戒治處所施以強
  制戒治，其期間為6個月以上，至無繼續強制戒治之必要為止
  ，但最長不得逾1年，並無不合，抗告人執前詞抗告，為無理
  由，應予駁回。
五、據上論斷，應依刑事訴訟法第412條，裁定如主文。
中　　華　　民　　國　　111 　年　　6 　　月　　17　　日
                  刑事第十八庭  審判長法  官  何俏美
                                      法  官  陳海寧
                                      法  官  葉乃瑋
以上正本證明與原本無異。
不得再抗告。
                                      書記官  程欣怡
中　　華　　民　　國　　111 　年　　6 　　月　　20　　日